【裁判字號】    99,訴,88
【裁判日期】    990617
【裁判案由】    違反森林法
【裁判全文】
臺灣臺東地方法院刑事判決                99年度訴字第88號
公  訴  人  臺灣臺東地方法院檢察署檢察官
被      告  丙○○
            乙○○
上列被告因違反森林法案件，經檢察官提起公訴（99年度偵字第
804號），被告於準備程序中為有罪之陳述，本院合議庭裁定由
受命法官獨任以簡式審判程序進行審理，判決如下：
    主  文
丙○○結夥二人為搬運贓物使用車輛，竊取森林主產物，累犯，
處有期徒刑柒月，併科罰金新臺幣伍萬貳仟貳佰元；罰金如易服
勞役，以新臺幣壹仟元折算壹日。扣案之對講機貳臺，均沒收之
。
乙○○結夥二人為搬運贓物使用車輛，竊取森林主產物，處有
期徒刑柒月，併科罰金新臺幣伍萬貳仟貳佰元；罰金如易服勞役
，以新臺幣壹仟元折算壹日。扣案之對講機貳臺，均沒收之。
    犯罪事實
一、丙○○前因公共危險案件，於民國95年12月14日經本院以95
    年度東交簡字第321號判決判處有期徒刑5月確定，並於96年
    6月7日執行完畢。詎仍不知悔改，以1日新臺幣（下同）2,
    000元至2,500元之代價接受乙○○之僱傭，與乙○○基於意
    圖為自己不法所有竊取森林主產物之犯意聯絡，於99年4 月
    6日晚上9時許，由乙○○駕駛未懸掛車牌之自小貨車（原懸
    掛車牌號碼4936-MK號車牌）搭載丙○○，並攜帶乙○○不
    知情友人林世茂所有客觀上可供兇器使用之鏈鋸1臺、鍊條1
    條，及乙○○所有之對講機2臺，共同前往行政院農業委員
    會林務局臺東林區管理處（下稱臺東林管處）延平事業區第
    15林班地內（經衛星定位座標：X259172、Y0000000），共
    同竊取牛樟木殘材12塊，得手後隨即由乙○○駕駛上揭自小
    貨車搭載丙○○載運下山，嗣於99年4月7日下午1時許，行
    經臺東縣鹿野鄉○○村○○路旁，為警當場查獲，並扣得上
    揭牛樟木殘材（業經臺東林管處關山工作站領回，受害山價
    為17,400元）、鍊鋸1臺、鍊條1條及對講機2臺。
二、案經臺東縣警察局關山分局報請臺東地方法院檢察署檢察官
    偵查起訴。
    理  由
壹、程序事項
    本件被告丙○○、乙○○所犯者非為死刑、無期徒刑、最輕
    本刑為3年以上有期徒刑之罪或高等法院管轄第一審案件，
    其等於準備程序進行中，先就被訴事實為有罪之陳述，經法
    官告知其等簡式審判程序之旨，並聽取公訴人、被告之意見
    後，本院爰依刑事訴訟法第273條之1第1項之規定，裁定由
    受命法官獨任以簡式審判程序進行審理。
貳、實體事項
一、上開犯罪事實，業據被告丙○○、乙○○坦承不諱，核與證
    人即共同被告丙○○於偵查中之證述情節相符，並有臺東林
    區管理處關山工作站會勘紀錄、扣押物品目錄表、贓物認領
    保管單、現場照片10張等在卷可稽；此外，復有牛樟木殘材
    12塊、鍊鋸1臺、鍊條1條及對講機2臺扣案可佐，足認被告
    之自白與事實相符，應可採信。是本案事證明確，被告均犯
    行堪可認定，應依法論罪科刑。
二、按森林指林地及其群生竹、木之總稱。依其所有權之歸屬，
    分為國有林、公有林及私有林，森林法第3條定有明文。查
    臺東縣延平事業區第15林班地屬臺東林管處管轄之國有林地
    ，惟非屬保安林，有上揭機關99年5月6日東治字第09971032
    98號函在卷可按。次按森林主產物，係指生立、枯損、倒伏
    之竹木及餘留之根株、殘材，國有林林產物處分規則第3條
    規定甚明。又森林主產物，並不以附著於其生長之土地，仍
    為森林構成部分者為限，尚包括已與其所生長之土地分離，
    而留在林地之倒伏竹、木、餘留殘材等。至其與所生長土地
    分離之原因，究係出於自然力或人為所造成，均非所問。他
    人盜伐後未運走之木材，仍屬於林地內之森林主產物。森林
    法第50條第1項所定竊取森林主、副產物之竊取者，即竊而
    取之之謂，並不以自己盜伐者為限，縱令係他人盜伐而仍在
    森林內，既未遭搬離現場，自仍在管理機關之管領力支配下
    ，如予竊取，仍為竊取森林主、副產物，應依森林法規定論
    處（最高法院93年臺上字第860號判例意旨可資參照）。查
    被告丙○○、乙○○於國有林地內共同逕自搬取仍在臺東林
    管處支配管領力下之牛樟木殘材12塊，該牛樟木殘材雖非其
    等所盜伐，仍屬竊取森林主產物行為，是核其等所為，均係
    犯森林法第52條第1項第4款、第6款之結夥二人為搬運贓物
    使用車輛之加重竊取森林主產物罪。其等雖兼具該罪兩款加
    重情形，惟僅有一竊取行為，應僅成立一罪。又被告竊取森
    林主產物所攜帶之鍊鋸、鍊條，客觀上對人之生命、身體、
    安全足以構成威脅，為具有危險性之兇器，雖亦構成於森林
    法第50條之竊取森林主產物罪，本應依刑法第321條第1項第
    3款攜帶兇器竊盜罪論處，惟森林法第52條第1項第6款之規
    定為同法第50條之特別規定，故應優先適用森林法第52條第
    1項第6款規定論罪，不再論以森林法第50條、刑法第321條
    第1項第3款之罪。公訴意旨認被告此部分行為另構成刑法第
    321條第1項第3款之加重竊盜罪，容有未洽。被告2人就上開
    犯行有犯意聯絡、行為分擔，應論以共同正犯。另被告丙○
    ○前有如事實欄所載之論罪科刑執行情形，此有臺灣高等法
    院被告前案紀錄表1份附卷可考，其於有期徒刑執行完畢後
    ，5年以內故意再犯本案有期徒刑以上之罪，為累犯，應依
    刑法第47條第1項之規定加重其刑。
三、爰審酌被告丙○○、乙○○恣意竊取森林主產物，破壞林地
    自然生態，所為自有可責；兼衡被告丙○○因經濟窘迫而受
    被告乙○○僱傭共同前往竊取本件扣案之牛樟木，其於本件
    竊盜犯行居於較為次要之地位，暨其等之犯罪動機、手段、
    竊取之森林主產物數量，對於森林保育所生危害程度、家庭
    狀況、智識程度、犯後坦承犯行之態度等一切情狀，各量處
    如主文所示之刑。又犯森林法第52條之加重竊取森林主、副
    產物罪，應併科之罰金以贓額2倍以上5倍以下為其額度；所
    謂「贓額」係指其竊取之森林主、副產物之價額（最高法院
    86 年度台上字第6566號判決意旨參照），且贓額之計算，
    係以山價為準，並不以交易價格之市價為準（最高法院81年
    度臺上字第1758號判決意旨參照）。而上揭森林主產物即牛
    樟木之山價（總售價扣除總生產費）為17,400元，有臺東林
    管處99年5月6日東授關政字第0997301428號函附森林主副產
    物被害價格查定書、木材市價計算明細表各1份在卷可稽。
    再森林法於87年5月27日修正時，相關罰金之條文均已修正
    為以新臺幣為罰金之單位，雖同法第52條未予明示，仍規定
    「併科贓額二倍以上五倍以下罰金」，惟同法之罰金條文既
    已經全部修正為以新臺幣為貨幣單位，解釋上該條文之貨幣
    單位應與其他條文相同，故應於贓額17,400元之2至5倍間併
    科罰金。本院據此核算而併科贓額之3倍，故併科52,200元
    之罰金，併均諭知易服勞役之折算標準。
四、末查，扣案之對講機2臺，係被告乙○○所有，於犯案時攜
    帶上山供彼此聯絡，避免迷路，係供犯罪所用之物，業據被
    告乙○○供承在卷，爰依刑法第38條第1項第2款規定宣告沒
    收之，另本於責任共同原則，雖其他共同正犯所有供犯罪所
    用之物，亦應於被告丙○○所處之主刑之後，併為沒收之諭
    知。至扣案之鏈鋸1臺及鍊條1條，被告乙○○於警詢時、本
    院審理時均堅稱係不知情之第三人林世茂所有，復查無證據
    證明係被告所有之物，不併予宣告沒收。
據上論斷，依刑事訴訟法273條之1第1項、第299條第1項前段，
森林法第52條第1項第4款、第6款，刑法第11條前段、第28條、
第47條第1項、第42條第3項前段、第38條第1項第2款，判決如主
文。
本案經檢察官甲○○到庭執行職務
中    華    民    國    99    年    6    月    17    日
                  刑事第三庭   法  官  陳鈺雯
以上正本證明與原本無異。
如不服本判決應於收受送達後10日內向本院提出上訴書狀，並應
敘述具體理由；其未敘述上訴理由者，應於上訴期間屆滿後20日
內向本院補提理由書（均須按他造當事人之人數附繕本）。「切
勿逕送上級法院」。告訴人或被害人對於本判決如有不服，請書
具不服之理由狀，請求檢察官上訴者，其上訴期間之計算係以檢
察官收受判決正本之日期為準。
                               書記官  廖丁逸
中    華    民    國    99    年    6     月    17    日
附錄論罪科刑法條全文：
森林法第52條
竊取森林主、副產物而有左列情形之一者，處6月以上5年以下有
期徒刑，併科贓額2倍以上5倍以下罰金：
一、於保安林犯之者。
二、依機關之委託或其他契約，有保護森林義務之人犯之者。
三、於行使林產採取權時犯之者。
四、結夥二人以上或僱使他人犯之者。
五、以贓物為原料，製造木炭、松節油、其他物品或培植菇類者
    。
六、為搬運贓物，使用牲口、船舶、車輛，或有搬運造材之設備
    者。
七、掘採、毀壞、燒燬或隱蔽根株，以圖罪跡之湮滅者。
八、以贓物燃料，使用於礦物之採取，精製石灰、磚瓦或其他物
    品之製造者。
前項未遂犯罰之。
第1項第5款所製物品，以贓物論，沒收之。

司法院資訊處製作；財團法人民間司法改革基金會備份。
